【裁判字號】    92,易,713
【裁判日期】    920408
【裁判案由】    傷害
【裁判全文】
臺灣臺中地方法院刑事判決                          九十二年度易字第七一三號
    公  訴  人  臺灣臺中地方法院檢察署檢察官
    被      告  丙○○○
    選任辯護人  林崑城律師
右列被告因傷害等案件，經檢察官聲請簡易判決處刑（九十一年度偵字第二三０四二
號），經本院沙鹿簡易庭認不宜以簡易判決處刑，簽移依通常程序審理，本院判決如
左：
    主  文
丙○○○傷害人之身體，處拘役參拾日，如易科罰金，以參佰元折算壹日；又公然侮
辱人，處罰金貳仟元，如易服勞役，以參佰元折算壹日。
    事  實
一、丙○○○於民國九十一年十月十三日上午七時許，在臺中縣大甲鎮○○路○段一
    三二九號大甲游泳池內，對丁○○經常對其夫乙○○拍肩膀、輕觸身體之舉止有
    所不滿，遂在該游泳池之女更衣室內及游泳池內平台上之公共場所，公然辱罵丁○○稱：丁○○誘拐伊的先生的錢，一直纏著伊先生不放，到處討客兄，好像公
    共汽車等語，足生損害於丁○○之名譽。丁○○聞訊，旋即與丙○○○在游泳池
    內發生爭執，丙○○○竟基於普通傷害之故意，先徒手，進而持游泳池內之水管
    毆打丁○○身體多處，致丁○○受有右臂部瘀血十乘以二公分，左臂部瘀血五乘
    以三公分，右手肘擦傷二處一乘以零點五公分、一乘以零點五公分，右小指尖骨
    折，左大腿擦傷三乘以一公分及左膝擦傷零點五乘以零點五公分等傷害。
二、案經丁○○訴由臺中縣警察局大甲分局報請臺灣臺中地方法院檢察署檢察官偵查
    後，聲請簡易判決處刑。
    理  由
一、訊據被告丙○○○固直承於右開時地與告訴人丁○○發生爭執乙情不諱，惟矢口
    否認有何傷害、公然侮辱等犯行，辯稱：案發當日伊只是在游泳池之女更衣室，
    對李太太說，案發當日伊自己坐公共汽車去游泳池游泳，沒有讓先生乙○○搭載
    ，誰知被告訴人聽到，就衝進來說伊欠揍；之後告訴人去游泳池不知與乙○○說
    何事，等伊出去游泳池時，告訴人直接用手將伊推入游泳池，還用礦泉水瓶打伊
    頭部，之後告訴人也跳下水拿浮板打伊頭部，用嘴咬伊手，還用水管打伊頭部；
    後來伊去浴室洗澡後，告訴人還到浴室打伊頭部，抓伊臉部，還要撕開伊嘴，伊
    只好咬她的手；等到伊走出門口，告訴人又拿六尺長、直徑五公分的白鐵管打伊
    全身；伊受不了了，才罵她「妳是公車」云云。惟查：
  (一)右開事實，迭據告訴人於警、偵訊及本院審理期間指訴綦詳，復有載明其受傷多
    處之診斷證明書一紙附卷可稽，並與在場目擊證人戊○○、甲○○，經本院行隔
    離訊問後之證述情節相符，而證人戊○○、甲○○與告訴人及被告，均屬晨泳之
    泳友，彼此間並無任何仇隙，其等所為證詞自無設詞誣陷之理，而堪予採信，足
    見告訴人指訴並非子虛烏有。
  (二)雖被告否認上情，然案發當日，被告如僅在女更衣室內，與晨泳之泳友（李太太
    ）提及伊係搭乘公共汽車前來游泳池游泳，以其陳述搭乘交通工具之狀況，任何
    人自無可能會因為其所搭乘交通工具不同，而起爭執，何況是與被告毫無關連之
    告訴人。況且，如被告屢處於遭毆之情況下，而未曾加以反擊，何以告訴人身體
    會受有如事實欄所載之多處傷勢，右手手指尚且有骨折現象，顯見被告前揭辯解
    明顯與常理有違，被告應係如告訴人及證人戊○○、甲○○所指證稱確實口出如
    事實欄所述上開言論，對告訴人辱罵在先，才有嗣後之互毆行止，堪以認定。
  (三)再者，依當時被告先在女更衣室內，嗣接續在游泳池平台上，均曾對告訴人口出
    上開言論，該等場所均屬公眾得以隨時共見共聞之場所，被告在該處口出上開言
    論，且其內容明顯涉及女性隱私、性自主權，多有輕蔑、貶低意味，足使一般聽
    聞者貶抑其人格至明。又按正當防衛必須對於現在不法之侵害始得為之，侵害業
    已過去，即無正當防衛可言。至彼此互毆，又必以一方初無傷人之行為，因排除
    對方不法之侵害而加以還擊，始得以正當防衛論。故侵害已過去後之報復行為，
    與無從分別何方為不法侵害之互毆行為，均不得主張防衛權；又衡之一般社會經
    驗法則互毆係屬多數動作構成單純一罪而互為攻擊之傷害行為，縱令一方先行出
    手，而還擊一方在客觀上苟非單純僅對於現在不法之侵害為必要排除之反擊行為
    ，因其本即有傷害之犯意存在，則對其互為攻擊之還手反擊行為，自無主張防衛
    權之餘地，最高法院分別著有三十年度上字第一○四○號、八十六年度臺上字第
    二四八○號判例及八十四年度臺非字第二○八號判決可資參照。被告之選任辯護
    人辯護意旨雖陳稱被告係基於正當防衛始出手反擊乙情，然為告訴人堅決否認，
    而證人戊○○復證稱並未看到何人先出手毆打，證人甲○○證述被告與告訴人吵
    架之事伊較不清楚，證人乙○○證陳伊看到她們雙方在打就不管她們，也不知何
    人先出手等情，因而查無積極證據足資判別被告於當時是否係因遭受現在不法之
    侵害始毆打告訴人。且苟被告僅係單純基於防衛之意思而毆傷告訴人，在有旁人
    多人在場勸阻情況下，亦只須將告訴人推開即足，告訴人當不致受有如前開事實
    欄所示右手肘擦傷、右指骨折及臀部以下之傷害，亦徵被告顯非基於防衛之意思
    而攻擊告訴人。從而，被告前開主張正當防衛之辯解，尚不足採。
  (四)綜上，被告前開所辯，均要無可採。本件事證業臻明確，被告犯行至堪認定。
二、核被告所為，係犯刑法第二百七十七條第一項之普通傷害罪、同法第三百零九條
    第一項之公然侮辱罪。至被告係辱罵告訴人在先，告訴人聽聞被告不堪入耳之言
    論後，二人始爭執進而互毆，尚難認被告所犯公然侮辱罪與傷害罪間具有方法結
    果之牽連關係，而應係另行起意，二罪彼此間犯意個別，行為互異，應予分論併
    罰，公訴人認屬牽連關係，容有誤會，附此敘明。爰審酌被告素行、犯罪動機、
    方法、手段、目的、告訴人所受名譽上損害、身體及精神上之傷害，被告犯後飾
    詞否認犯行及年事已高等一切情狀，分別量處如主文所示之刑，並分別諭知易科
    罰金、易服勞役之折算標準。至被告用以毆打告訴人之水管，係游泳池內所有，
    並非被告所有，爰不予宣告沒收，併予敘明。
據上論斷，應依刑事訴訟法第四百五十二條、第二百九十九條第一項前段，刑法第二
百七十七條第一項、第三百零九條第一項、第四十一條第一項前段、第四十二條第二
項，罰金罰鍰提高標準條例第一條前段、第二條，判決如主文。
中      華      民      國      九十二      年        四    月    八    日
                                        法  官    賴妙雲
右正本證明與原本無異。
如不服本判決，應於送達後十日內向本院提出上訴狀 （須附繕本） ，上訴於台灣高
法院台中分院。
                                        書記官
中      華      民      國      九十二      年        四    月    八    日
附錄論罪科刑法條
刑法第二百七十七條第一項、第三百零九條第一項
第  277 條  傷害人之身體或健康者，處三年以下有期徒刑、拘役或一千元以下罰金
            犯前項之罪因而致人於死者，處無期徒刑或七年以上有期徒刑；致重傷
            ，處三年以上十年以下有期徒刑。
第  309 條  公然侮辱人者，處拘役或三百元以下罰金。
            以強暴犯前項之罪者，處一年以下有期徒刑、拘役或五百元以下罰金。


司法院資訊處製作；財團法人民間司法改革基金會備份。
